【裁判字號】    97,消債更,1955
【裁判日期】    980609
【裁判案由】    更生事件
【裁判全文】
臺灣板橋地方法院民事裁定          97年度消債更字第1955號
聲  請  人  甲○○
代  理  人  劉韋廷律師
上列當事人因消費者債務清理事件，聲請更生，本院裁定如下：
    主  文
聲請駁回。
聲請費用由聲請人負擔。
    理  由
一、按債務人不能清償債務或有不能清償之虞者，得依本條例所
    定更生或清算程序，清理其債務，消費者債務清理條例第 3
    條定有明文。所謂「不能清償債務」，係指債務人欠缺清償
    能力，對於已屆清償期，且已受請求之債務之全部或主要部
    分，客觀上可預見其為一般且繼續的不能清償之財產狀態而
    言。而清償能力係由財產、信用、勞力三者構成，故雖無足
    夠財產，然如有良好之信用、優良之技術或持續不斷之勞力
    ，即屬有清償債務之可能。次按聲請更生或清算不合程式或
    不備其他要件者，法院應以裁定駁回之，但其情形可以補正
    者，法院應定期間先命補正，消費者債務清理條例第8 條亦
    有明文規定。
二、本件聲請人聲請意旨略以：其積欠金融機構債務共新臺幣（
    下同）1,918,521 元，於消費者債務清理條例施行後，民國
    97年10月24日以書面向最大債權金融機構渣打國際商業銀行
    股份有限公司（下稱渣打商銀）申請共同協商債務清償方案
    ，渣打商銀希望以1,325,999 元（不含抵押房屋貸款），分
    180 期攤還，每月應繳金額為7,369 元，然聲請人扣除每月
    所負擔房屋貸款3,000 餘元（繳款金額會隨利率升高而增加
    ），及最低基本生活開銷後，每月僅可償還金額4,000 元，
    是有不能清償之情事，渣打商銀以聲請人協商意願低落為由
    而發給前置協商不成立通知書，因此前置協商不成立，又其
    無擔保或無優先權之債務總額未逾1,200 萬元，復未經法院
    裁定開始清算程序或宣告破產，爰依法聲請更生等語。
三、查本件聲請人主張其於消費者債務清理條例施行後，曾提出
    債權人清冊，依同條例第151 條第1 項規定，於97年10月間
    以書面向最大債權金融機構渣打商銀請求共同協商債務清償
    方案，該行以聲請人更生意願強烈為由而發給前置協商不成
    立通知書，業據其提出渣打商銀97年10月24日前置協商不成
    立通知書1 件在卷可稽（見本院卷第20頁），堪信為真實。
    是依消費者債務清理條例第3 條之規定，自須審究聲請人是
    否有不能清償債務或有不能清償之虞為要件。聲請人雖主張
    其每月收入扣除每月生活必要費用、扶養費用及房屋貸款後
    ，每月僅可償還金額4,000 元，無法負擔渣打商銀提出之前
    置協商還款方案每月應繳金額7,369 元云云，惟查：聲請人
    就其每月收入金額，業據提出財政部臺灣省北區國稅局95、
    96 年 度綜合所得稅各類所得資料清單、97年4 月至9 月薪
    資給付證明、失業給付申請書暨給付收入、存摺影本及收入
    及支出明細表等為證（見本院卷第23至第28頁、第228 頁）
    ，經查，細繹上開收入及支出明細表，聲請人於97年1 月至
    97年9 月協商申請當時之平均月收入為29,203元【計算式：
    （44,935＋29,232＋29,759＋28,628＋26,487＋26,135＋25
    ,959 ＋25,975 ＋25,723）÷9=29,204（元以下四捨五入）
    】。另聲請人主張其每月支出房屋貸款費用3,665 元，亦有
    新竹國際商業銀行股份有限公司（現改為渣打商銀）放款通
    知函、渣打商銀房屋貸款明細表、存摺影本、房屋貸款契約
    書及土地所有權狀等可憑（見本院卷第236 至第249 頁），
    加計其所稱每月須支出其母及其子之扶養費用合計共5,556
    元（見本院卷第10頁、第51至第55頁，聲請人之財產及收入
    狀況說明書及戶籍謄本），及聲請人自己之每月最低生活費
    用9,829 元（此為行政院主計處公佈之97年度臺灣省每人每
    月最低生活費用，該最低生活費用即包括食、衣、住、行等
    費用在內，超出之部分應予剔除），則以聲請人每月收入扣
    除每月房貸費用、扶養費用及其生活必要費用後，猶有10,1
    54元可供清償欠款（計算式：29,204-3,665-5,556-9,829=1
    0,154） ，顯然足以負擔渣打商銀所提出之分156 期、0%
    、每月償還金額8,500 元或分180 期，每月償還7,367 元
    之前置協商還款方案（見本院卷第176 頁，渣打商銀97年12
    月15日民事陳報狀）；況聲請人年僅46歲（見本院卷第53頁
    ，聲請人之戶籍謄本），距勞動基準法第54條強制退休年齡
    65歲尚有19年之工作期間。基上，聲請人應無不能清償之情
    事或有不能清償之虞之情事，而可依前置協商還款方案履行
    至清償完畢為止。
三、綜上所述，本件聲請人倘與渣打商銀成立前置協商，依協商
    條件履行並無困難，其並無消費者債務清理條例第3 條所定
    不能清償債務或有不能清償之虞之情事，則其向本院聲請更
    生，應屬聲請之要件不備，揆諸首開條文，自應駁回其更生
    之聲請。
四、至於聲請人所預納之郵務送達費3,060 元，則待全案確定後
    ，如有餘額，再行退還，附此敘明。
中    華    民    國    98    年    6     月    9     日
                  民事第一庭  法      官  陳翠琪
上為正本係照原本作成
如不服本裁定，應於裁定送達後10日內，以書狀向本院提出抗告
，並繳納抗告費新臺幣1千元
中    華    民    國    98    年    6     月    10    日
                              書  記  官  簡曉君


司法院資訊處製作；財團法人民間司法改革基金會備份。
